【裁判字號】    99,上訴,1612
【裁判日期】    991026
【裁判案由】    毒品危害防制條例
【裁判全文】
臺灣高等法院高雄分院刑事判決        99年度上訴字第1612號
上  訴  人  臺灣高雄地方法院檢察署檢察官
被      告  黃國泰
上列上訴人因被告毒品危害防制條例案件，不服臺灣高雄地方法
院99年度審訴字第1806號中華民國99年8 月5 日第一審判決（起
訴案號：臺灣高雄地方法院檢察署99年度毒偵字第2401號），提
起上訴，本院依簡式審判程序判決如下：
     主  文
上訴駁回。
     事  實
一、黃國泰前於民國89年間，因施用毒品案件，經臺灣高雄地方
    法院以89年度毒聲字第6174號裁定送勒戒處所施以觀察、勒
    戒後，認有繼續施用毒品之傾向，再裁定令入戒治處所施以
    強制戒治，於91年12月31日執行完畢釋放，由臺灣高雄地方
    法院檢察署檢察官以92年度戒毒偵字第31號為不起訴處分確
    定。又於93、94年間，因施用毒品、竊盜等案件，先後經本
    院以94年度上訴字第1486號及臺灣高雄地方法院以94年度簡
    字第988 號、94年度易字第823 號、94年度簡字第7511號，
    分別判處有期徒刑1 年2 月、3 月、1 年8 月、6 月，嗣經
    裁定減刑為有期徒刑7 月、1 月又15日、1 年8 月、3 月，
    合併定應執行刑為有期徒刑1 年9 月、10月，接續執行於97
    年4 月26日縮短刑期執行完畢。復於97年間，因搶奪案件，
    經本院以97年度訴字第1325號判處有期徒刑1 年2 月，於98
    年9 月22日縮短刑期執行完畢。詎其猶不知悔改，竟基於施
    用第一級毒品海洛因及第二級毒品甲基安非他命之犯意，於
    99年2 月10日晚上，在高雄市旗津區海水浴場的公共廁所內
    ，以將第一級毒品海洛因及第二級毒品甲基安非他命置入注
    射針筒注射之方式，同時施用第一級毒品海洛因及第二級毒
    品甲基安非他命1 次。嗣於同年2 月12日凌晨1 時許，在高
    雄市旗津區○○○路某加油站前，因騎乘贓車為警查獲，並
    徵得其同意採尿送驗，結果呈嗎啡、可待因、安非他命、甲
    基安非他命陽性反應，始悉上情。
二、案經高雄市政府警察局鼓山分局移請臺灣高雄地方法院檢察
    署檢察官偵查起訴。
     理  由
一、本件被告黃國泰所犯為死刑、無期徒刑、最輕本刑為3 年以
    上有期徒刑以外之罪，其於準備程序中就被訴事實為有罪之
    陳述，經本院告知簡式審判程序之旨，並聽取當事人意見後
    ，合議庭認宜進行簡式審判程序，依刑事訴訟法第273 條之
    1 第1 項規定，裁定本件進行簡式審判程序，合先敘明。
二、上開犯罪事實業據被告黃國泰於原審及本院審理中坦承不諱
    ；又其為警所採集尿液經送檢驗後結果呈嗎啡、可待因、安
    非他命、甲基安非他命之陽性反應，有高雄市政府警察局鼓
    山分局99年查獲毒品案件嫌疑人尿液代碼- 姓名對照登記表
    （代碼：E99064）、及高雄市立凱旋醫院99年3 月15日濫用
    藥物尿液檢驗報告各1 份附卷可稽，足認被告自白與事證相
    符，故本件事證明確，被告犯行應堪認定。又被告曾受如事
    實欄所載之觀察、勒戒及強制戒治處分執行完畢後5 年內，
    再犯施用毒品罪而經依法追訴處罰完畢等事實，亦有卷附臺
    灣高雄地方法院院內索引卡紀錄表、臺灣高等法院被告前案
    紀錄表各1 份在卷可按。按毒品危害防制條例第20條、第23
    條於93年1 月9 日修正施行後，將施用毒品之刑事處遇程序
    ，區分為「初犯」及「五年內再犯」、「五年後再犯」3 種
    ，其立法理由謂：「初犯」經觀察、勒戒或強制戒治執行完
    畢釋放後，「五年內再犯」者，因其再犯率甚高，原實施之
    觀察、勒戒及強制戒治既已無法收其實效，爰依法追訴或裁
    定交付審理。至於經觀察、勒戒或強制戒治執行完畢釋放後
    ，「五年後再犯」者，前所實施之觀察、勒戒或強制戒治已
    足以遮斷其施用毒品之毒癮，為期自新及協助其斷除毒癮，
    仍適用「初犯」規定，先經觀察、勒戒或強制戒治之程序。
    從而依修正後之規定，僅限於「初犯」及「五年後再犯」二
    種情形，始應先經觀察、勒戒或強制戒治程序。倘被告於5
    年內已再犯，經依法追訴處罰，縱其第3 次再度施用毒品之
    時間，在初犯經觀察、勒戒或強制戒治執行完畢釋放5 年以
    後，已不合於「五年後再犯」之規定，且因已於「五年內再
    犯」，顯見其再犯率甚高，原實施觀察、勒戒或強制戒治，
    已無法收其實效，即應依該條例第10條處罰，此有最高法院
    95年第7 次刑事庭決議要旨可參。從而，被告於前開初犯經
    觀察、勒戒及強制戒治處分執行完畢釋放後「五年內再犯」
    施用毒品罪，並經依法追訴處罰完畢，而本件被告再度施用
    毒品犯行，已不合於「五年後再犯」之規定，揆諸前揭說明
    ，即應依毒品危害防制條例第10條施用毒品罪論罪科刑。
三、核被告黃國泰所為，係犯毒品危害防制條例第10條第1 項之
    施用第一級毒品罪、同條第2 項之施用第二級毒品罪。其施
    用第一級毒品海洛因與第二級毒品甲基安非他命前持有海洛
    因、甲基安非他命之低度行為，應為施用之高度行為所吸收
    ，均不另論罪。被告於原審及本院審理程序中陳稱其係以同
    時將海洛因與安非他命置入注射針筒注射之方式，同時施用
    第一級毒品海洛因及第二級毒品甲基安非他命等語，公訴人
    雖依鑑驗報告之海洛因及甲基安非他命之數值很高，且海洛
    因與甲基安非他命之性質不同，而認被告應係分別施用第一
    級毒品海洛因及第二級毒品甲基安非他命，惟參照行政院衛
    生署管制藥品管理局93年2 月9 日管宣字第0930001092號函
    ，第二級毒品甲基安非他命可以口服、鼻吸、煙吸或注射等
    方式施用，而鑑驗數值之高低，常因施用量之多寡、施用者
    身體代謝機能之良窳、施用後距採尿時間之久暫，而有所歧
    異，且二者分別施用固屬常態，然各人對毒品需求不同，二
    者同時施用，實務上亦非少見，均難一概而論，本案客觀上
    亦無任何證據顯示被告並非同時施用第一級毒品及第二級毒
    品甲基安非他命，基於「罪疑有利被告原則」（in dub io
    pro reo ），本院因此認為被告於99年2 月10日晚上，係以
    針筒注射之方式，同時施用第一、二級毒品，以一行為觸犯
    毒品危害防制條例第10條第1 項及同條例第10條第2 項之罪
    ，為想像競合犯，應依刑法第55條之規定，從一重依毒品危
    害防制條例第10條第1 項之施用第一級毒品罪處斷，從而公
    訴人認應予分論併罰，即有誤會，應予敘明。被告有如事實
    欄所記載論罪科刑執行完畢之紀錄，此有臺灣高等法院被告
    前案紀錄表在卷可證，其於有期徒刑執行完畢後5 年內，故
    意再犯本件法定刑為有期徒刑以上之罪，為累犯，應依刑法
    第47條第1 項規定，加重其刑。
四、原審認被告罪證明確，因而適用毒品危害防制條例第10條第
    1 項、第2 項，刑法第11條前段、第55條、第47條第1 項規
    定，並審酌被告黃國泰前因施用毒品之犯行，經施以觀察勒
    戒、強制戒治處分及法院科刑判決後，仍無法戒除毒癮，竟
    再為本件犯行，足見其惡習已深且戒絕毒癮之意志不堅，未
    能體悟施用毒品對自己、家人造成之傷害及社會之負擔；惟
    念被告犯後坦承犯行，態度尚可，另慮及施用毒品本質上係
    屬戕害自身健康之行為，尚未直接危害他人，反社會性程度
    應屬較低；及被告之生活狀況、品行、智識程度等一切情狀
    ，量處有期徒刑一年。其認事用法，核無不合，量刑亦屬允
    當。檢察官上訴意旨以鑑驗數值高等，指摘原判決所認被告
    係同時施用第一、二級毒品為不當，均無理由，應予駁回。
據上論斷，應依刑事訴訟法第368 條、第273 條之1 第1 項，判
決如主文。
本案經檢察官鍾忠孝到庭執行職務。
中    華    民    國    99    年    10    月    26    日
                  刑事第十庭    審判長法  官  陳中和
                                      法  官  林水城
                                      法  官  蔡國卿
以上正本證明與原本無異。
如不服本判決應於收受本判決後10日內向本院提出上訴書狀，其
未敘述上訴理由者，並得於提起上訴後10日內向本院補提理由書
狀（均須按他造當事人之人數附繕本）「切勿逕送上級法院」。
中    華    民    國    99    年    10    月    26    日
                                      書記官  張明賢
附錄本判決論罪科刑法條：
毒品危害防制條例第10條
施用第一級毒品者，處6 月以上5 年以下有期徒刑。
施用第二級毒品者，處3 年以下有期徒刑。

司法院資訊處製作；財團法人民間司法改革基金會備份。
